【裁判字號】    90,交聲,354
【裁判日期】    900928
【裁判案由】    聲明異議
【裁判全文】
臺灣高雄地方法院交通事件裁定                      九十年度交聲字第三五四號
    原處分機關  高雄巿交通事件裁決所
    異  議  人  甲○○
右列受處分人因違反道路交通管理處罰條例案件，對高雄市交通事件裁決所分別於九
十年六月七日及九十年八月一日所為之處分（原處分案號：高市交裁字第三二─ＺＥ
0000000號三二─ＺＥ0000000號），聲明異議，本院裁定如左：
    主    文
原處分（即高市交裁字第三二─ＺＥ0000000及三二─ＺＥ0000000號
裁決書）均撤銷。
甲○○汽車駕駛人行駛於高速公路而不遵管制之規定，處罰鍰新臺幣參仟元。
    理    由
一、原處分機關以：異議人甲○○於民國九十年一月二十四日及三月二十二日，駕駛
    車牌號碼Ｓ三─八○七二號自用小客車，在國道高速公路因超速行駛，經內政部
    警政署國道公路警察局第五警察隊警員逕行舉發，並各摯單公警交字第ＺＥ00
    00000號及ＺＥ0000000違規通知單。異議人逾期未繳納罰鍰，亦未
    依通知所定限期前往指定處所聽候裁決，因此援引道路交通管理處罰條例第九條
    第一項、違反道路交通管理事件統一裁罰標準及處理細則統一裁罰標準表之規定
    裁處罰鍰新臺幣六千元，異議人不服該處分，於法定期間內聲明異議，請求撤銷
    原處分。
二、本件異議人提出異議狀略以：伊未曾收受原舉發通知單，並不知受舉發應於九十
    年三月二日及四月二十一日前到案，至收受處分機關之裁決書才知受加重處罰，
    伊對原處分機關依違反道路交通管理處罰條例第三十三條第一項裁決之違規事實
    並不爭執，僅係對伊未曾收受國道公路警察局違規通知單，在不知到案日期之情
    形下，卻因此須依最高罰則即新臺幣（下同）六千元處罰聲明異議，請准裁定撤
    銷原處分，依同條例所定最低罰則三千元裁處，合計六千元裁處等語。
三、按聲請異議案件之處理，除準用刑事訴訟法有關規定外，依本辦法之規定處理之
    ，道路交通案件處理辦法第四條第一項固定有明文。惟該辦法所稱之交通案件，
    係指違反道路交通管理處罰條例經公路主管機關、警察機關或其聯合設置之裁決
    機構處罰「後」，聲明異議之案件，同辦法第二條第一款亦定有明文。是以準用
    刑事訴訟法有關規定之聲明異議案件之處理，應係指經主管機關裁決處罰後，聲
    明異議之案件，除道路交通案件處理辦法規定外，始準用刑事訴訟法有關規定。
    反面言之，如聲明異議之案件，係對主管機關裁決「前」適用其他法律要件、程
    序所決定之事實不服者，即應依主管機關認定該事實所依據之法律程序規定，是
    否適法為判斷。而行政程序係指行政機關作成行政處分行為之程序；又行政處分
    有其他具有重大明顯之瑕疵者為無效；再對當事人之送達，如應為送達之處所不
    明者，行政機關為避免行政程序遲延，認為有必要時，得依職權命為公示送達，
    行政程序法第二條第一項、第一百十七條第七款、第七十八條第一項及第二項定
    有明文。
四、異議人甲○○分別於九十年一月二十四日及三月二十二日，駕駛車牌號碼Ｓ三─
    八○七二號自用小客車，在國道高速公路因超速行駛，經內政部警政署國道公路
    警察局第五警察隊警員逕行舉發，並各摯單公警交字第ＺＥ0000000號及
    ＺＥ0000000違規通知單。異議人逾期未繳納罰鍰，亦未依通知所定限期
    前往指定處所聽候裁決，因此經原處分機關依道路交通管理處罰條例第九條第一
    項、違反道路交通管理事件統一裁罰標準及處理細則統一裁罰標準表之規定裁處
    罰鍰新臺幣六千元，業據異議人坦承確有上開違規事實非虛，並有高市交裁定第
    三二─ＺＥ0000000號及三二─ＺＥ一四八二七六號裁決書在卷可稽。又
    原處分機關認異議人逾越繳納期限或經逕行裁決處罰之論據，無非以卷附依據內
    政部警政署國道高速公路警察局第五警察隊掛號郵寄紀錄，所認定之「公達查詢
    報表」載述原違規通知單公示送達之生效日期為基準，此有公達查詢報表及卷附
    原處分機關之移送附存卷可參。再本院依職權向內政部警政署國道公路警察局第
    五警察隊函詢結果，因本件對異議人之送達，並未有實際查詢受送達人（即異議
    人）住居所是否確有不明之事實，此觀諸該局以公警國五刑字第一一一一三號函
    覆意旨自明，另對照該隊函所附之九十公警國五交第六三二六號公告及告發單退
    件移送清冊所載，亦未附有無法送達原因載述之掛號回執聯供佐，足證上開舉發
    違反交通管理事件通知單所為公示送達之原因事實，即應為送達之處所不明之前
    提事實，並不存在。故上開二件原處分機關據以裁罰所認定異議人逾越繳納期限
    或經逕行裁決處罰之事實依據，即因送達機關未符合法定要件、程序之公示送達
    ，而失其所憑，足證其據以裁罰之行政處分，具有重大明顯之瑕疵，無可維持。
    而原處分機關未予詳查，遽予裁罰，尚有未洽，惟異議人既坦言確有前述二次於
    高速公路不遵管制規定之事實，故本件異議雖有理由，仍應由本院就原處分經聲
    明異議部分撤銷，並自為裁定。
三、據上論斷，應依道路交通案件處理法第二十條，裁定如主文。
中      華      民        國      九十      年     九    月   二十八    日
                                  臺灣高雄地方法院交通法庭
                                      法  官    李代昌
右正本證明與原本無異。
如不服本裁定，應於裁定送達後五日內，向本院提出抗告狀。
                                      書記官    吳月華
中      華      民        國      九十      年     十    月     三      日


司法院資訊處製作；財團法人民間司法改革基金會備份。
